【裁判字號】    99,訴,55
【裁判日期】    990226
【裁判案由】    清償信用卡消費款
【裁判全文】
臺灣士林地方法院民事判決                99年度訴字第55號
原      告  台新國際商業銀行股份有限公司
法定代理人  甲○○
訴訟代理人  丙○○
被      告  乙○○    原住臺北.
            丁○○
上列當事人間請求清償信用卡消費款事件，本院於民國99年2 月
11 日 言詞辯論終結，判決如下：
    主  文
被告乙○○、丁○○連帶給付原告新台幣伍萬壹仟玖佰貳拾肆元
，及自民國99年1 月25日起至清償日止按年息百分之五計算之利
息。被告乙○○另應自民國98年11月9 日起至99年1 月24日止按
年息百分之二十計算之利息，暨自民國99年1 月25日起至清償日
止按年息百分之十五計算之利息。
被告乙○○應給付新台幣肆拾陸萬貳仟柒佰貳拾元，及其中貳
拾萬捌仟貳佰零捌元，自民國98年11月9 日起至清償日止按年
息百分二十計算之利息。
原告其餘之訴駁回。
訴訟費用由被告乙○○、被告丁○○連帶負擔百分之十，餘由被
告乙○○負擔。
    事實及理由
一、程序部分：
（一）本件被告乙○○經合法通知，未於言詞辯論期日到場，核
      無民事訴訟法第386 條所列各款情形，爰依原告之聲請，
      由其一造辯論而為判決。
（二）按當事人得以合意定第一審管轄法院。但以關於由一定法
      律關係而生之訴訟為限。前項合意，應以文書證之，民事
      訴訟法第24條定有明文。兩造以信用卡會員約定條款第26
      條約定本院為第一審管轄法院，有該約定條款附卷可參，
      就本件訴訟本院應有管轄權。
二、原告起訴主張：被告乙○○於民國93年1 月20日向原告申請
    信用卡使用，且申請附卡由被告丁○○使用。依約被告得持
    卡向特約商店記帳消費，但對於所負帳款應於繳款截止日前
    向原告清償或以循環信用之方式繳付最低金額。惟被告自94
    年12月23日即未繳納消費款及所生利息，迄至98年11月8 日
    止尚欠消費款29萬132 元、利息22萬4,515 元。被告未依約
    繳款依據約定條款第24條之約定，已喪失期限利益，應依據
    信用卡契約清償全部之消費款本金及利息，並就本金部分自
    98年11月9 日起至清償日止按年息百分之二十計算之遲延利
    息。被告丁○○為本件附卡使用人，依據信用卡約定條款第
    3 條約定，應與正卡人就使用信用卡所生之帳款負連帶清償
    責任。
三、被告乙○○未到庭亦未提出任何書面陳述。
四、被告丁○○則抗辯：被告丁○○從未在附卡申請書上簽名，
    不知附卡持卡人必須對於正卡持卡人之消費款及所生利息負
    連帶清償責任，信用卡帳單亦從未寄送給被告丁○○，原告
    要求被告丁○○為正卡之消費款及利息負清償任，於法無據
    。被告丁○○願意就附卡消費之部分為給付，但不同意就正
    卡之消費部分負清償之責。並聲明：駁回原告之訴。
五、本院之判斷
（一）被告乙○○部分：原告主張被告乙○○向原告申請信用卡
      使用，且至98年11月8 日止正卡及附卡尚欠如上所述之消
      費款本金及利息等情，業據原告提出約定條款、信用卡申
      請書、客戶帳務查詢及信用卡帳單等為證，且被告乙○○
      並未庭或提出任何書面陳述，故原告上開主張堪信為真。
      原告依據信用卡消費法律關係，請求被告乙○○給付（含
      與被告丁○○連帶負擔之部分）51萬4,647 元，及其中29
      萬132 元自98年11月9 日起至清償日止按年息20％計算之
      利息，為有理由，應予准許。
（二）被告丁○○部分：
      1.原告主張被告丁○○應與正卡使用人負連帶給付之責，
        無非以信用卡會員條款第3 條約定為據。然查，原告提
        出之信用卡申請書該欄位中僅有正卡人乙○○簽名，並
        無附卡人之簽名，有該信用卡申請書在卷可證。正卡使
        用人乙○○在「正卡申請人已取得附卡申請人之授權」
        選項並未勾選僅簽名於簽名處，而「正卡申請人代理附
        卡申請人申請信用卡附卡簽名欄」下簽名。原告銀行並
        在簽名欄與上開記載簽名欄之文字下，加註一小行文字
        記載「若附卡申請人為正卡申請人之父母、配偶、子女
        、子女配偶、兄弟姊妹，正卡申請人得代理其簽名。但
        上開註記之文字並無任何法律依據，何以具有特定身份
        即當然取得申請信用卡附卡代理簽名之權限。而原告提
        出之會員條款應僅針對申請信用卡之會員，故由原告提
        出之資料中，除被告乙○○為原告配偶身份外，並無任
        何被告知情正附卡持有人負連帶保證責任且同意負連帶
        保證責任之證明。原告以上開會員條款約定，認為此為
        原告與被告間之約定，尚非可採。而原告起訴請求之款
        項及利息就正卡持有人之消費及所衍生之利息部分，自
        無由令不負連帶責任之被告丁○○加以清償之理。
      2.原告主張本件消費款中之5 萬1,924 元為附卡所衍生之
        消費，此亦為被告丁○○所不爭執。被告丁○○既持附
        卡消費上開金額自應就上開消費款負給付之責。故原告
        請求被告丁○○就上開消費款為清償，洵屬有據。又被
        告丁○○並未在信用卡申請書上簽名，自不知信用卡申
        請書上之約定文字及信用卡之約定條款，原告自不得依
        據信用卡約定條款之內容，請求被告丁○○就消費款部
        分加計約定之循環利息及負擔年息百分之20％之遲延利
        息。且原告自承信用卡消費帳單並未寄送被告丁○○，
        自難認定原告已就產生之消費款催告被告丁○○給付，
        被告丁○○應清償之消費款並未陷於遲延給付之狀態。
        但按民法應付利息之債務，其利率未經約定，亦無法律
        可據者，週年利率為百分之五。給付無確定期限者，債
        務人於債權人得請求給付時，經其催告而未為給付，自
        受催告時起，負遲延責任。其經債權人起訴而送達訴狀
        ，或依督促程序送達支付命令，或為其他相類之行為者
        ，與催告有同一之效力。遲延之債務，以支付金錢為標
        的者，債權人得請求依法定利率計算之遲延利息，民法
        第203 條、第229 條第2 項、第233 條第1 項前段定有
        明文。原告之信用卡條款因被告丁○○並未簽名同意，
        尚難以信用卡約定條款之利息、清償日等約定拘束被告
        丁○○，且被告丁○○並未收受原告寄送之帳單亦難認
        被告丁○○已受催告而未為給付。但本件之信用卡消費
        款為支付金錢為標的之債權，被告丁○○雖不受信用卡
        條款約定利率清償日等之拘束，但仍應依據上開規定在
        原告提起本件訴訟後，被告丁○○收受起訴狀繕本送達
        時認已受合法催告，且應自受催告後之翌日即99年1 月
        25日清償消費款，而未能給付時自應給付法定利率即5
        ％之利息至清償日為止。
（三）綜上所述，原告依據信用卡及信用卡約定條款，請求被告
      乙○○就其自身之消費款及所生之循環利息、遲延利息為
      清償為有理由。另請求被告丁○○與被告乙○○就被告丁
      ○○之消費款及自99年1 月25日至清償日止之法定利息連
      帶負清償之責，及被告徐紀成就被告丁○○所生之消費款
      應付之循環利息、遲延利息為給付，均有理由，應予准許
      。逾此範圍之部分，為無理由，不能准許，應予駁回。
六、訴訟費用負擔之依據：民事訴訟法第79條、第85條第2項。
中    華    民    國    99    年    2     月    26    日
                  民事第一庭  法  官  黃珮禎
以上正本證明與原本無異。
如對本判決上訴，應於判決送達後20日內向本院提出上訴狀。
中    華    民    國    99    年    3     月    3     日
                              書記官  蔡東晏

司法院資訊處製作；財團法人民間司法改革基金會備份。
